【裁判字號】    98,交抗,455
【裁判日期】    980724
【裁判案由】    聲明異議
【裁判全文】
臺灣高等法院高雄分院刑事裁定         98年度交抗字第455號
抗   告   人  交通部公路總局高雄區監理所
即原處分機關
代   表   人   劉育麟
受  處 分 人   甲○○
即 異 議  人
上列抗告人因受處分人違反道路交通管理處罰條例聲明異議案件
，不服臺灣高雄地方法院中華民國98年6 月16日裁定（98年度交
聲字第1639號），提起抗告，本院裁定如下：
    主  文
原裁定關於甲○○吊扣重型機車駕駛執照貳拾肆個月部分撤銷，
發回臺灣高雄地方法院。
其餘部分抗告駁回。
    理  由
一、抗告意旨略以：
（一）法乃衡平及至善之術，經大赦而判決免訴者，依行政罰法
      第26條第l 項前段及第2 項，仍得依違反行政法上義務規
      定裁處之，顯見苟未經刑事法院判決處罰，即得依違反行
      政法上義務規定裁處之。緩起訴是一種便宜之不起訴處分
      ，不論是刑罰或是行政罰都是為維護社會公共秩序，對違
      法行為所施予之制裁，如果在處罰之外有其他手段可以或
      更容易達成相同維護社會秩序之目的，此時不用處罰之方
      式，如行政罰法第19條規定之糾正勸導即是，此其他之手
      段是取代處罰，雖會造成當事人之負擔，但性質上不是處
      罰，以此觀察刑事訴訟法第253 之2 第1 項各款雖會造成
      當事人之負擔，惟核其性質，既非制裁，自不發生一行為
      二罰之問題，有關「一行為同時觸犯刑事法律及違反行政
      法上義務規定，經檢察官依刑事訴訟法第253 條之1 為緩
      起訴處分後，行政機關得否就該違反行政法上義務再處以
      行政罰」之事項，法務部行政罰法諮詢小組第一次會議記
      錄「緩起訴者乃附條件的不起訴處分，亦即是不起訴的一
      種，此觀諸刑事訴訟法第256 條規定自明，既為不起訴即
      依不起訴處理。檢察官為緩起訴處分時依刑事訴訟法第25
      3 條之2 第1 項規定對被告所為之指示及課予之負擔，係
      一種特殊的處遇措施，並非刑罰。因此，刑事案件經檢察
      官為緩起訴處分確定後，宜視同不起訴處分確定，依行政
      罰法第26條第2 項規定，得依違反行政法上義務規定裁處
      之。」作成結論，另有關「新修正道路交通管理處罰條例
      部分條文與行政罰法間之法理及意見」乙案，法務部95年
      5 月25日法律字第0950700393號函及交通部95年6 月28日
      交路字第0950006493號函、95年7 月17日交路字第095000
      6986號函釋在案，檢附上開影本各乙份，謹請參酌。
（二）按汽車駕駛執照為駕駛汽車之許可憑證，而我國依車輛分
      類區○於道路交通安全規則第53條規定各類車種之駕駛執
      照，惟依同規則第61條規定，民眾已具備較低級車類駕駛
      資格後，當其取得高一級車類駕駛資格時，基於1 人1 照
      （汽車駕駛執照或機車駕駛執照）之原則，係應換發較高
      一級車類之駕駛執照，因其具備較低級車類之駕駛資格，
      故憑其換發取得較高一級車類之駕駛執照，准其駕駛較低
      級車類之車輛。按95年3 月1 日施行道路交通管理處罰條
      例第68條修正條文規定後，依修定條文規定，如汽車駕駛
      人領有汽車及機車之駕駛執照者，其若係駕駛汽車違規應
      受吊扣駕照處分，當以吊扣其所領有憑以許可駕駛汽車行
      駛道路之汽車駕駛執照；若駕駛機車違規應受吊扣駕照處
      分，則吊扣其領有之機車駕駛執照，復如駕駛人係僅領有
      汽車駕駛執照或機車駕駛執照之一，且其駕駛道路除有違
      反處罰條例第21條第1 項第2 款、第21條之1 第1 項第2
      款及第22條第1 項第4 、5 、6 款等規定情形者，如依規
      定尚應受吊扣駕駛執照處分之情形時，既其駕駛執照使用
      已有違反上開第21條、第21條之1 及第22條等相關條款規
      定之具體事實在案，其於違規行為時係以其領有但違規使
      用之上開駕駛執照。而本案駕駛人僅領有普通大貨車駕駛
      執照，核已有違反道路交通管理處罰條例第22條第1 項第
      4 款規定之具體事實，其於違規行為時係以其領有之駕駛
      執照之持照條件行駛公路，當為明確，自應以其領有之普
      通大貨車駕駛執照為吊扣處分。
（三）查酒駕吊扣駕駛執照處分之目的並非僅為處罰違反道路交
      通管理事件之行為人而已，尚有以暫時禁止行為人於道路
      上駕駛，以免造成用路人重大傷亡，倘汽車駕駛執照所有
      人因騎乘普通重型機車酒後駕車違反道路交通管理處罰條
      例第35條規定，但由於其無考領普通重型機車駕照而得以
      免於吊扣處分，顯有違公平原則，更無異容許此不安全駕
      駛人仍可以反覆經常酒後駕駛，致對其他無辜用路人遭受
      危險性相對較高，此非對酒駕處分違規立法之目的。況以
      該駕駛人駕駛機車輕率酒後違規行為，顯然漢視自身對保
      持交通安全之責任任，亦不顧其他用路人之生命、身體、
      健康之危害及他人家庭完整，生計維持，自不得於酒後違
      規遭吊扣普通大貨車駕駛執照後，反指自己工作權遭剝奪
      ，家庭生計無法維持，這豈為事理之平。
（四）故本所依規定填製之高監營裁字裁80-N00000000號裁決書
      裁處罰鍰新臺幣（下同）45000 元并吊扣異議人甲○○君
      普通大貨車駕駛執照 (查被處分人目前僅持有普通大貨車
      駕駛執照)24 個月之處分，施以道安講習，應無不合，為
      加強道路交通管理，維護交通秩序，確保交通安全，謹請
      鈞院撤銷原裁定，維持本所裁決（受處分人甲○○君普通
      重型機車駕照業已於94年2 月21日因酒駕違規被逕行吊銷
      在案，而台灣高雄地方法院上開裁定書內敘及異議人同時
      領有普通大貨車及重型機車駕駛執照，恐係該院筆誤，特
      此說明）云云。
二、原裁定則以:
（一）原處分意旨略以：異議人即受處分人（下簡稱異議人）甲
      ○○於民國96年7 月30日晚上7 時許，酒後駕駛車牌號碼
      YDC- 059號重型機車，沿高雄縣鳳山市○○路東往西方向
      行駛時，不慎擦撞同方向行走之路人張地，因而致張地受
      有傷害，經員警據報前往現場處理，並測得其呼氣酒精濃
      度為每公升0.70毫克，經警舉發後，原處分機關依道路交
      通管理處罰條例第35條第1 項第1 款規定，裁處異議人罰
      鍰新臺幣（下同）45,000元，吊扣駕駛執照24個月、並施
      以道安講習等語。
（二）聲明異議意旨略以：異議人坦承有前揭酒後駕車肇事之情
      事，惟該酒後駕車行為業經高雄地方法院檢察署檢察官於
      96年9 月27日以96年度偵字第25928 號為緩起訴處分，異
      議人並已履行緩起訴處分所附繳納2 萬元予國庫之條件，
      原處分機關仍裁決罰鍰45,000元，其中逾25,000元部分有
      違「一事不二罰」之原則；又異議人所持有之駕駛執照係
      大貨車執照，而本件違規當時係騎乘重型機車，原處分機
      關自不得吊扣大貨車駕駛執照，然原處分機關卻裁處吊扣
      異議人之駕駛執照，爰依法聲明異議等語。（施以道安講
      習部分未異議）
（三）按汽車駕駛人，駕駛汽車經測試檢定有酒精濃度超過規定
      標準之情形者，處新臺幣1 萬5,000 元以上6 萬元以下罰
      鍰，並當場移置保管該汽車及吊扣其駕駛執照1 年；因而
      肇事致人受傷者，並吊扣其駕駛執照2 年。有第35條第1
      項規定之情形者，應接受道路交通安全講習，道路交通管
      理處罰條例第24條第1 項第2 款、35條第1項 第1 款分別
      定有明文。
（四）經查：
   (1)本件異議人於前開時、地酒後騎乘前開重型機車發生車禍
      ，經臺灣高雄地方法院檢察署檢察官於96年9 月27日以96
      年度偵字第25928 號為緩起訴處分，緩起訴期間為1 年。
      並命異議人於收受緩起訴處分命令後2 個月內，支付2 萬
      元予國庫，異議人於96年12月5 日依該緩起訴條件支付款
      項，該緩起訴處分並於97年11月4 日期滿等情，有交通部
      公路總局高雄區○○○○○道路交通管理事件裁決書及臺
      灣高等法院被告前案紀錄表各乙份在卷足憑，並經本院調
      閱臺灣高雄地方法院檢察署96年度緩字第3716號全卷核閱
      無訛，此部份之事實，洵堪認定。
   (2)關於罰鍰45,000元部分：
    (1)按「一行為同時觸犯刑事法律及違反行政法上義務規定者
      ，依刑事法律處罰之。但其行為應處以其他種類行政罰或
      得沒入之物而未經法院宣告沒收者，亦得裁處之。前項行
      為如經不起訴處分或為無罪、免訴、不受理、不付審理之
      裁判確定者，得依違反行政法上義務規定裁處之」，行政
      罰法第26條亦有明文。依其立法理由所示：「一行為同時
      觸犯刑事法律及違反行政法上義務規定時，由於刑罰與行
      政罰同屬對不法行為之制裁，而刑罰之懲罰作用較強，故
      依刑事法律處罰，即足資警惕時，實無為一事二罰再處行
      政罰之必要。且刑事法律處罰，由法院依法定程序為之，
      較符合正當法律程序，應予優先適用。但罰鍰以外之沒入
      或其他種類行政罰，因兼具維護公共秩序之作用，為達行
      政目的，行政機關仍得併與裁處」，可知該條立法目的，
      乃認處罰目的及處罰方式均相同時，若依刑事法律處罰，
      即足資警惕，即無再為行政處罰之必要，以免違背「一事
      不二罰」之原則，且造成民眾過大之負擔，但罰鍰以外之
      沒入或其他種類行政罰，因兼具維護公共秩序之作用，為
      達行政目的，行政機關仍得併予裁處。
    (2)論者雖質疑刑事程序之緩起訴處分，並非終局刑罰之決定
      ，命被告支付一定金額，係免予起訴之附加負擔，並非刑
      罰。然刑事訴訟法第253 條之1 所指之緩起訴處分，其中
      檢察官命被告為金錢給付部分，法另明定得為民事強制執
      行名義，受處分人因上開緩起訴處分而剝奪其財產權，該
      經被告同意之金錢給付義務實具有強制性及懲罰性。雖緩
      起訴處分形式上並非如易科罰金係以支付金錢作為自由刑
      之替代，惟緩起訴實為「暫時之不起訴」，易言之，如被
      告不能履行所附加之負擔，檢察官仍應撤銷緩起訴，並依
      法追訴。如被告履行經由緩起訴處分所附條件，即得免遭
      檢察官啟動聲請簡易判決處刑或起訴等程序，依此觀之，
      顯仍具有替代刑罰之效果，廣義而言，應屬前揭所稱之「
      實質刑事法律處罰」，而有行政罰法第26條第1 項「一事
      不二罰」規定之適用。又法務部95年5 月25日法律字第
      0950700393號函雖謂：「行政罰法第26條第2 項所稱『不
      起訴處分』包括『緩起訴處分』在內」等語。就「緩起訴
      」處分係使被告免於刑事訴追之結果而言，似與「不起訴
      」處分之效果相同，然刑事訴訟法第253 條之1 第1 項係
      於91年2 月8 日增訂，行政罰法則於94年2 月5 日公布，
      該制定在後的行政罰法第26條第2 項既僅臚列「不起訴處
      分或無罪、免訴、不受理、不付審理之裁判確定者」，排
      除「一事不二罰」原則之適用，而未將「緩起訴處分」一
      併納入，應係立法者有意排除，而非法律漏洞。且緩起訴
      處分實質上既非不能證明行為人之犯罪事實，如命為支付
      一定金額之負擔，與實質受罰無異，自與上開行政罰法第
      26條第2 項列舉之不起訴處分等情形迥然有別，是仍無從
      比附援引而為相同之處置。如若不然，則刑事被告如經法
      院循審判程序判處罰金或得以易科罰金之拘役或有期徒刑
      ，無論受罰情形如何，均得以援用行政法罰第26條第1 項
      之規定，免於處以行政秩序罰之雙重不利益；至於藉由緩
      起訴處分而節省司法資源者，若基於實質懲罰目的使其財
      產權遭受剝奪，如仍另須繳納一定金額之行政罰鍰，其結
      果勢必降低刑事被告接受緩起訴處分之意願，而反噬緩起
      訴處分替代繁複刑事審判程序之制度性機能。準此以言，
      行政罰法第26條第2 項既未將緩起訴處分列舉其中，本於
      「例外規定從嚴解釋」之法理及前揭說明，自不能將條文
      中「不起訴處分」之範圍，擴及於性質顯不相同之「緩起
      訴處分」。據此，道路交通管理處罰條例第35條所規定之
      處罰併有罰緩與吊扣駕照之處分，二者分屬行政罰法法理
      中對於過去違反義務行為處罰之秩序罰，及對於預防將來
      再犯危險之管制罰；而前者對於過去義務違反而為秩序罰
      之目的與刑事制裁所欲達到保護交通安全之目的相同，則
      為達成相同之目的，處以較重之刑事制裁為已足，自不得
      重複處罰。故如緩起訴處分已為被告應履行支付一定金錢
      之命令，而已依懲罰作用較強之刑事法律制裁後，即不得
      再依行政法為相同性質之處罰。是本件檢察官就異議人前
      開酒後騎乘機車之同一事實，既已為緩起訴處分，並命向
      國庫支付2 萬元，已產生實質刑罰之效果，而非不起訴處
      分甚明。是則，本件對於金錢裁罰部分，已依懲罰作用較
      強之刑事法律制裁後，本無再依行政法為相同處罰之必要
      ，惟道路交通管理處罰條例第35條第8 項規定：「前項（
      指有酒精濃度超過規定標準而駕駛車輛等情形）汽車駕駛
      人，經裁判確定處以罰金低於本條例第九十二條第三項所
      訂最低罰鍰基準規定者，應依本條例裁決繳納不足最低罰
      鍰之部分」，此一規定法理上係屬行政罰法第26條第1 項
      之特別規定，而如前所論命被告支付一定金額之緩起訴處
      分，既屬行政罰法第26條第1 項之「刑事法律處罰」，且
      為避免經法院裁判確定者，仍得裁決繳納，而經緩起訴確
      定者，反而不得裁決繳納差額之不公平現象，命被告支付
      一定金額之緩起訴處分，亦應有該條之適用，乃屬當然。
      故本件異議人前開酒後騎乘機車之事實，業經檢察官為緩
      起訴處分，並命異議人支付2 萬元予國庫，該緩起訴處分
      並於97年11月4 日期滿，有如前述，則依上開道路交通管
      理處罰條例第35條第8 項規定，原處分機關就罰鍰部分仍
      得裁處25,000元，原處分機關逕以受處分人酒精濃度超過
      規定標準，對其裁處罰鍰45,000元，該處分罰鍰逾25,000
      元部分，自有未洽。
   (3)關於吊扣駕駛執照24個月部分：
    (1)按汽車駕駛人，因違反本條例及道路交通安全規則之規定
      ，受吊銷駕駛執照處分時，吊銷其持有各級車類之駕駛執
      照，道路交通管理處罰條例第68條定有明文。此規定係於
      94年12 月14 日修正公布，並於95年3 月1 日施行，而修
      正前之道路交通管理處罰條例第68條則係規定「汽車駕駛
      人，因違反本條例及道路交通安全規則之規定，受吊扣或
      吊銷駕駛執照處分時，吊扣或吊銷其持有各級車類之駕駛
      執照」，觀其修法意旨，係以「原條文將違規駕駛人所持
      有之各級車類駕駛執照一併吊扣或吊銷，失之過酷，影響
      人民工作及生活甚鉅」為由，而刪除吊扣駕駛人駕駛執照
      時，應吊扣駕駛人持有各級車類駕駛執照之規定，是依現
      行道路交通管理處罰條例，已無得吊扣駕駛人所持有他級
      駕駛執照之依據存在，從而，於為吊扣駕駛人駕駛執照之
      處分時，自僅得吊扣駕駛人違規時所駕駛該級車類之駕駛
      執照，以限制其繼續駕駛該級車類行駛道路之權利。
    (2)查本件異議人同時領有普通大貨車及重型機車駕駛執照，
      有本院證號查詢汽車駕駛人資料2 份附卷可佐，惟異議人
      既係騎乘重型機車違反道路交通管理處罰條例第35條第1
      項第1款 之規定，揆諸前揭法律規定及說明意旨，原處分
      機關依法即僅能吊扣其重型機車駕駛執照，並無得吊扣異
      議人持有他級駕駛執照之依據。是原處分機關以異議人有
      前開違規行為，逕行裁處吊扣異議人之駕駛執照，而未敘
      明究係吊扣異議人所有之普通大貨車或重型機車駕駛執照
      ，亦有未洽。
（五）綜上所述，原處分關於罰鍰45,000元部分及吊扣駕駛執照
      24個月部分，均有未洽，異議人雖未就施以道路安全講習
      部分聲明異議，惟原處分既有上述瑕疵，自亦無可維持，
      應由本院將原處分撤銷，依道路交通管理處罰條例第35條
      第1 項第1 款、第24條第1 項第2 款之規定，並循同條例
      第68條之意旨，自為裁定如主文第2 項所示，以資適法等
      語。
三、本院查:
（一）按「汽車駕駛人有下列情形之一者，不得駕車：．．．二
      飲用酒類或其他類似物後其吐氣所含酒精濃度超過每公升
      0. 25 毫克或血液中酒精濃度超過百分之0.05以上」、「
      汽車駕駛人，駕駛汽車經測試檢定有下列情形之一者，處
      新臺幣15,000元以上60,000元以下罰鍰，並當場移置保管
      該汽車及吊扣其駕駛執照1 年；因而肇事致人受傷者，並
      吊扣其駕駛執照2 年；致人重傷或死亡者，吊銷其駕駛執
      照，並不得再考領：一酒精濃度超過規定標準。」道路交
      通安全規則第114 條、道路交通管理處罰條例第35條第1
      項第1 款分別定有明文。又按臺灣高等法院暨所屬法院96
      年法律座談會刑事類提案第36號法律問題，就「按酒醉駕
      車行為，經酒測超過標準值者，同時觸犯刑法第185 條之
      3 及道路交通管理處罰條例第35條第1 款。惟依行政罰法
      第26條規定：『一行為同時觸犯刑事法律及違反行政法上
      義務規定者，依刑事法律處罰之。但其行為應處以其他種
      類行政罰或得沒入之物而未經法院宣告沒收者，亦得裁處
      之。前項行為如經不起訴處分或為無罪、免訴、不受理、
      不付審理之裁判確定者，得依違反行政法上義務規定裁處
      之』。是倘行為人果因酒醉駕車行為遭緩起訴處分並附條
      件為捐款命令，行政機關是否不待緩起訴處分猶豫期間屆
      滿未經撤銷確定，即得對同一行為逕課予行政罰鍰？」討
      論結果，認為「行政機關不得對同一行為再課以行政罰鍰
      」，有上開法律座談會意見可參。
（二）抗告駁回部分:
   1、本件受處分人甲○○酒後於96年7 月30日晚上7 時許，酒
      後駕駛車牌號碼YDC- 059號重型機車，沿高雄縣鳳山市○
      ○路東往西方向行駛時，不慎擦撞同方向行走之路人張地
      ，因而致張地受有傷害，經員警據報前往現場處理，並測
      得其呼氣酒精濃度為每公升0.70毫克，原處分機關於98年
      5 月15日乃以駕駛人酒精濃度超過規定標準為由，依道路
      交通管理處罰條例第35條第1 項第1 款及漏繕之第24條第
      1 項第2 款規定，裁處罰鍰4 萬5000元、施以道路安全講
      習及吊扣駕駛執照12個月之事實，有高雄縣政府警察局舉
      發違反道路交通管理事件通知單、交通部公路總局高雄區
      監理所違反道路交通管理事件裁決書各1 份附卷可稽（原
      審卷10、11頁）。又受處分人因上開酒後駕車案件，業經
      高雄地方法院檢察署檢察官於96年9 月27日以96年度偵字
      第25928 號為緩起訴期間1 年並向國庫繳交2 萬元之緩起
      訴處分，該緩起訴處分於96年10月30日確定，受處分人已
      於96年12月5 日依緩起訴內容繳交2 萬元，嗣該案件緩起
      訴期間已於97年10月29日屆滿，緩起訴處分未經撤銷等事
      實，復有高雄地方法院檢察署檢察官96年度偵字第25928
      號緩起訴處分書、臺灣高雄地方法院檢察署檢察官執行緩
      起訴處分命令通知書、通知、繳納緩起訴金通知單上黏貼
      之收據及臺灣高等法院被告前案紀錄表在卷可考（原審卷
      12 頁 、13頁），而受處分人之緩起訴期間（即猶豫期間
      ）應於97年10月29日即屆滿執行完畢，足見原處分機關已
      於受處分人緩起訴期間屆滿，於98年5 月15日始行裁決之
      事實，應可確認。
 （2）又按緩起訴處分於其緩起訴期間屆滿，且未經撤銷時，是
      否屬不起訴處分之一種，雖不無爭執；又於94年2 月5 日
      公布，並自95年2 月5 日施行之行政罰法第26條第1 項雖
      規定：「一行為同時觸犯刑事法律及違反行政法上義務規
      定者，依刑事法律處罰之。但其行為應處以其他種類行政
      罰或得沒入之物而未經法院宣告沒收者，亦得裁處之」，
      但於94年12月28日修正公布，並自95年7 月1 日施行之道
      路交通管理處罰條例第35條第8 項則規定；「... 前項（
      指有酒精濃度超過規定標準而駕駛車輛等情形）汽車駕駛
      人，經裁判確定處以罰金低於本條例第92條第3 項所訂最
      低罰鍰基準規定者，應依本條例裁決繳納不足最低罰鍰之
      部分」，依其性質道路交通管理處罰條例第35條第8 項應
      為行政罰法第26條第1 項之特別規定。又按被告所犯為死
      刑、無期徒刑或最輕本刑3 年以上有期徒刑以外之罪，檢
      察官參酌刑法第57條所列事項及公共利益之維護，認以緩
      起訴為適當者，得定1 年以上3 年以下之緩起訴期間為緩
      起訴處分（刑事訴訟法第253 條之1） 。就要件而言，緩
      起訴基本上係認被告有犯罪嫌疑，而暫緩起訴，並得課被
      告予一定之負擔或指示 (同法第253 條之2 第1 項），是
      緩起訴處分是一種刑事處罰。緩起訴之被告依檢察官緩起
      訴處分命令，向公庫繳納處分金，係履行檢察官為緩起訴
      處分命令，性質上自與罰金無異。則修正後道路交通管理
      處罰條例第35條第8 項所規定之罰鍰，解釋上自應包括依
      檢察官處分命令，而向公庫繳納之處分金在內，受處分人
      既依檢察官之緩起訴處分命令，已向公庫繳納處分金完畢
      ，即係履行檢察官為緩起訴處分命令，與受刑事處罰無異
      。
 （3）抗告人於本件違反道路交通管理事件不服裁決聲明異議案
      件移送書及抗告意旨，以上開情詞，並引用交通部交通部
      交通部95年5 月25日法律字第0950700393號函及交通部95
      年6 月28日交路字第0950006493號及95年7 月17日交路字
      第0950006986號函，而認本件受處分人仍應受4 萬5000元
      罰鍰之裁罰云云。惟按法官依據法律獨立審判，為憲法第
      80 條 所明定，且依司法院大法官會議釋字第137 號、21
      6 號解釋意旨，各機關依其職掌就有關法規為釋示之行政
      命令，法官於審判案件時，固可予以引用，但仍得依據法
      律，表示適當之不同見解，並不受其拘束。抗告人所引上
      開交通部函釋惟此與本院認定之法律意見不同，是上開函
      釋意見見解，已為本院所不採，併予敘明。
 （4）綜上所述，本件受處分人所繳付之緩起訴處分金既已有2
      萬元，業如前述，參照上開說明，受處分人即須補繳不足
      部分之罰鍰2 萬5000元（即45,000-20,000 ＝25,000），
      始為適法，故原裁定對原處分機關罰鍰部分撤銷，並對受
      處分人另處罰鍰2 萬5000元部分，核無違誤。抗告人此部
      分仍執陳詞提起抗告，並無理由，應予駁回。另受處分人
      於原審並未對其吊扣駕駛執照及施以道路安全講習部分聲
      明異議（原審卷5 、6 頁），故原裁定主文第2 項「並施
      以道路安全講習」部分應屬贅載，附此敘明。
（三）原裁定撤銷部分:
   1、抗告意旨另以: 受處分人甲○○君之普通重型機車駕照業
      已於94年2 月21日因酒駕違規被逕行吊銷在案，而台灣高
      雄地方法院上開裁定書內敘及異議人同時領有普通大貨車
      及重型機車駕駛執照，恐係該院筆誤等語。
   2、原裁定則以:
    (1)按汽車駕駛人，因違反本條例及道路交通安全規則之規定
      ，受吊銷駕駛執照處分時，吊銷其持有各級車類之駕駛執
      照，道路交通管理處罰條例第68條定有明文。此規定係於
      94年12 月14 日修正公布，並於95年3 月1 日施行，而修
      正前之道路交通管理處罰條例第68條則係規定「汽車駕駛
      人，因違反本條例及道路交通安全規則之規定，受吊扣或
      吊銷駕駛執照處分時，吊扣或吊銷其持有各級車類之駕駛
      執照」，觀其修法意旨，係以「原條文將違規駕駛人所持
      有之各級車類駕駛執照一併吊扣或吊銷，失之過酷，影響
      人民工作及生活甚鉅」為由，而刪除吊扣駕駛人駕駛執照
      時，應吊扣駕駛人持有各級車類駕駛執照之規定，是依現
      行道路交通管理處罰條例，已無得吊扣駕駛人所持有他級
      駕駛執照之依據存在，從而，於為吊扣駕駛人駕駛執照之
      處分時，自僅得吊扣駕駛人違規時所駕駛該級車類之駕駛
      執照，以限制其繼續駕駛該級車類行駛道路之權利。
    (2)查本件異議人同時領有「普通大貨車」及「重型機車」駕
      駛執照，有本院證號查詢汽車駕駛人資料2 份附卷可佐，
      惟異議人既係騎乘重型機車違反道路交通管理處罰條例第
      35條第1 項第1 款之規定，揆諸前揭法律規定及說明意旨
      ，原處分機關依法即僅能吊扣其重型機車駕駛執照，並無
      得吊扣異議人持有他級駕駛執照之依據。是原處分機關以
      異議人有前開違規行為，逕行裁處吊扣異議人之駕駛執照
      ，而未敘明究係吊扣異議人所有之「普通大貨車」或「重
      型機車」駕駛執照，亦有未洽。
    (3)綜上所述，原處分關於罰鍰45,000元部分及吊扣駕駛執照
      24個月部分，均有未洽，異議人雖未就施以道路安全講習
      部分聲明異議，惟原處分既有上述瑕疵，自亦無可維持，
      應由原處分撤銷，依道路交通管理處罰條例第35條第1 項
      第1 款、第24條第1 項第2 款之規定，並循同條例第68條
      之意旨，自為裁定如主文第2 項所示，以資適法等語。
3 、惟本院查：受處分人甲○○之「重型機車駕照」曾另因違反
    道路交通管理處罰條例第35條第3 項吊扣期間再違規酒駕被
    處分吊銷機車駕照，且依同條例第67條第2 項之規定，其3
    年內不得再考領機車駕照，故受處分人甲○○之重型機車駕
    照已於94年2 月21日係被吊銷並至97年2 月20日前不得再行
    考領重型機車駕照，此有交通部公路總局高雄區監理所函在
    卷可按（98年7 月20日高監營字第0980032753號）在卷可按
    ，而受處分人於本件酒駕違規期間（96年7 月30日），足見
    其並未考領有重型機車駕照，故原裁定對受處分人上開酒駕
    違規關於「吊扣重型機車駕駛執照貳拾肆個月部分」，尚乏
    依據。抗告意旨對此部分提起抗告，非無理由，惟原裁定此
    部分既有瑕疵，自應對原裁定關於此部分撤銷並發回原審法
    院另為適法之裁定。另本件抗告意旨並未對受處分人關於以
    道安講習之部分提出抗告，故受處分人此部分之裁決業經確
    定在案，附此敘明。
四、據上論結，應依道路交通案件處理辦法第26條，刑事訴訟法
    第412條，裁定如主文。
中    華    民    國    98    年    7     月    24    日
                  刑事第八庭    審判長法  官   洪兆隆
                                      法  官   郭玫利
                                      法  官   李政庭
以上正本證明與原本無異。
不得再抗告。
中    華    民    國    98    年    7     月    24    日
                                      書記官   吳福連


司法院資訊處製作；財團法人民間司法改革基金會備份。
